【裁判字號】    99,裁,2333
【裁判日期】    990930
【裁判案由】    解聘
【裁判全文】
最  高  行  政  法  院  裁  定
                                      99年度裁字第2333號
抗  告  人  臺南縣政府
代  表  人  甲○○
訴訟代理人  楊丕銘  律師
上列抗告人因與相對人臺灣省政府間解聘事件，對於中華民國98
年11月18日臺中高等行政法院98年度訴字第261號裁定，提起抗
告，本院裁定如下：
    主  文
抗告駁回。
抗告訴訟費用由抗告人負擔。
    理  由
一、按抗告法院認抗告為不合法或無理由者，應為駁回抗告之裁
    定。
二、本件臺南縣立新化國民中學（下稱新化國中）以其專任教師
    洪兆南利用電子郵件散布不實文宣及夫妻親密照片，經臺灣
    高等法院臺南分院94年8月24日94年度上易字第306號刑事判
    決判處有期徒刑，該校教師評審委員會（下稱教評會）審認
    合致教師法第14條第1項第6款及教育人員任用條例第31條第
    1項第7款規定行為不檢有損師道，經查證屬實情形，決議解
    聘洪兆南，報經抗告人以94年9月23日府教學字第094020898
    2號函准予備查。洪兆南不服，申經臺南縣教師申訴評議委
    員會（下稱臺南縣申評會）申訴決定予以駁回，臺灣省教師
    申訴評議委員會（下稱臺灣省申評會）95年8月16日再申訴
    決定，以再申訴有理由，責由臺南縣申評會重新審議。臺南
    縣申評會重為申訴決定仍予駁回，臺灣省申評會96年5月24
    日再申訴決定，以再申訴有理由，責由原措施學校依評議意
    旨另為適法之處分。新化國中教評會重為審議，仍維持原解
    聘洪兆南之決議，報經抗告人以96年10月15日府教學字第09
    60185896號函准核備後，以96年10月17日校中人字第096000
    2455號行政處分書通知洪兆南。洪兆南不服，申經臺南縣申
    評會97年1月7日申訴決定予以駁回後，訴經臺灣省申評會97
    年4月24日再申訴決定，以洪兆南所犯為輕罪，且屬私德問
    題，與教學校務無直接關係，原措施學校採取最嚴厲之解聘
    處分，顯失均衡，以再申訴有理由，臺南縣申評會之評議決
    定不予維持，原措施學校所為解聘處分應予撤銷。抗告人不
    服上開再申訴決定，提起訴願，遭決定不受理，遂提起行政
    訴訟，請求撤銷訴願決定及原處分（即相對人97年4月24日
    案號第97004號再申訴決定）。
三、原裁定以：抗告人為縣級主管教育行政機關，臺灣省申評會
    再申訴評議決定之於抗告人及原措施學校，乃係基於監督關
    係所為之決定，與一般行政機關所受上級機關之訴願決定相
    同，要無對再申訴決定提起行政訴訟之餘地。訴願決定從程
    序上駁回其訴願，自無不合，抗告人復提起撤銷訴訟為不合
    法，且無從補正，自應予駁回。另抗告人雖稱其係本件原處
    分之利害關係人，惟按「因不服中央或地方機關之行政處分
    而循訴願或行政訴訟程序請求救濟之人，依現有之解釋判例
    ，固包括利害關係人而非專以受處分人為限，所謂利害關係
    乃指法律上之利害關係而言，不包括事實上之利害關係在內
    。」本院75年判字第362號著有判例。依教師法第32條所定
    「申訴案件經評議確定者，主管教育行政機關應確實執行」
    之意旨，本件既經臺灣省申評會評議確定，自有拘束抗告人
    之效力，尚難認抗告人有何法律上之利害關係，而得對確定
    之再申訴決定提起訴願等由，駁回抗告人原審之訴。
四、抗告意旨略謂：抗告人主張教師法所規定之行政救濟程序，
    應以訴願及行政訴訟為主、以申訴及再申訴為輔，如經過申
    訴及再申訴程序後兩造仍有爭議者，須由準司法機關及司法
    機關為最後有權之審查決定。觀之教師法有關教師申訴評議
    委員會之規定，其組成成員絕大部分無法律專業，且所應踐
    行程序付之闕如，顯然不具準司法機關之性質，其所做成之
    決定自不具準司法審查之性質，而係屬上級機關所為之行政
    上決定或行政處分。為符上開救濟程序之定性，抗告人不服
    再申訴決定時得提起訴願及行政訴訟以求救濟，足證本件再
    申訴案件尚未確定，原裁定認系爭再申訴案件業經確定致抗
    告人應受拘束，顯係違法。再者，依據憲法保障訴願權、訴
    訟權及平等原則、法律保留原則而論，教師法第33條規定：
    「教師不願申訴或不服申訴、再申訴決定者，得按其性質依
    法提起訴訟或依訴願法或行政訴訟法或其他保障法律等有關
    規定，請求救濟。」法律並無明文規定主管教育行政機關不
    得依訴願法或行政訴訟法提起救濟，因此限制主管教育行政
    機關之基本權利，核屬輕率之舉。另依教師法第14條及第14
    條之1規定，本件教師之解聘須經抗告人之核准始生效力，
    原裁定一方面認定抗告人應受臺灣省申評會再申訴決定之拘
    束，一方面認定抗告人無法律上之利害關係，顯係自相矛盾
    云云。
五、本院按：依行政訴訟法第4條之規定，人民或利害關係人因
    違法行政處分，認為損害其權利或法律上利益者，始得提起
    撤銷訴訟。所謂利害關係乃指法律上之利害關係，不包括事
    實上之利害關係在內（本院75年判字第362號判例參照），
    又此所謂法律上之利害關係，係指因行政處分而其法律上之
    權利或利益直接受損害者而言。經查，本件臺灣省申評會再
    申訴決定對臺南縣申評會申訴決定之維持或撤銷，並無影響
    抗告人法律上之權利或利益，難謂具法律上之利害關係，抗
    告人非以法律上利害關係人之地位提起撤銷訴訟，不具當事
    人適格。再者，臺灣省申評會再申訴決定之於抗告人及原措
    施學校，核其性質為上級機關在業務監督範圍內對下級機關
    監督權之行使，與一般行政機關所受上級機關之訴願決定無
    異，此與基於人民地位而受處分之情形不同，自無許其對再
    申訴決定提起撤銷訴訟之餘地。從而，原裁定從程序上以抗
    告人提起本件撤銷訴訟為不合法駁回，經核並無違誤，抗告
    人仍執前詞指摘原裁定違誤，求予廢棄，難認有理由，應予
    駁回。
六、據上論結，本件抗告為無理由。依行政訴訟法第104條、民
    事訴訟法第95條、第78條，裁定如主文。
中    華    民    國    99    年    9     月    30    日
                    最高行政法院第六庭
                        審判長法官  吳  明  鴻
                              法官  林  茂  權
                              法官  侯  東  昇
                              法官  黃  秋  鴻
                              法官  陳  國  成

以  上  正  本  證  明  與  原  本  無  異
中    華    民    國    99    年    10    月    1     日
                              書記官  葛  雅  慎

司法院資訊處製作；財團法人民間司法改革基金會備份。
